臺灣臺中地方法院刑事判決　　　　　　　　　　　　　九十三年度訴字第五一四號
　　公　訴　人　臺灣臺中地方法院檢察署檢察官
　　被　　　告　丙○○
　　指定辯護人　本院公設辯護人　丁○○
右列被告因違反毒品危害防制條例案件，經檢察官提起公訴（九十二年度偵緝字第五
六六號），本院判決如左：
    主  文
丙○○未經許可，持有刀械，累犯，處有期徒刑參月。扣案之十字弓壹組（含十字弓
壹支、弓箭拾陸支）沒收；又連續販賣第一級毒品，累犯，處有期徒刑拾年。扣案之
海洛因參小包（淨重零點捌零公克，包裝重壹點捌柒公克），均沒收銷燬之。扣案如
附表所示之物品，均沒收。販賣第一級毒品所得新臺幣陸仟元應予沒收，如全部或一
部不能沒收時，以其財產抵償之。應執行有期徒刑拾年貳月。扣案之海洛因參小包（
淨重零點捌零公克，包裝重壹點捌柒公克），均沒收銷燬之；扣案之十字弓壹組（含
十字弓壹支、弓箭拾陸支）、如附表所示之物品，均沒收。販賣第一級毒品所得新臺
幣陸仟元應予沒收，如全部或一部不能沒收時，以其財產抵償之。
    事  實
一、丙○○前於民國八十四年間，因違反麻醉藥品管理條例案件，經本院以八十四年
    度訴字第二八九四號判處有期徒刑五年六月確定，於八十七年六月二日假釋付保
    護管束，於九十年三月二日假釋期滿，執行完畢。詎仍不知悔改，於九十一年十
    一月間，以其國民身分證遺失為由，拜託乙○○為其承租房屋，乙○○因而由其
    妻己○○出面，於九十一年十一月二日，向不知情之房東陳玉，以每月新臺幣（
    下同）七千元，承租臺中市○○路○段三四○號二樓，交予丙○○居住使用。丙○○明知十字弓係管制刀械，竟未經許可，將其於不詳時間，以不詳方法，所取
    得公告管制而具殺傷力之十字弓一組（含十字弓一支、弓箭十六支），藏放於上
    揭租屋處，而未經許可無故持有之。
二、丙○○明知海洛因係政府列管之第一級毒品，不得販賣、持有，竟意圖營利，基
    於販賣第一級毒品海洛因之概括犯意，於乙○○為其承租房屋後，即告知乙○○
    可向其購買海洛因。乙○○乃先後於九十一年十一月七日或八日，在臺中市○○
    路○段三四○號二樓，以海洛因每小包一千元之代價，向丙○○購買一小包海洛
    因；於九十一年十一月十一日或同月十二日，在臺中市○○路○段三四○號樓下
    ，以一千元之價格，向丙○○購買一小包海洛因；於九十一年十一月十五日十五
    時許，在臺中市○○路與昌平路口附近，以一千元之價格，向丙○○購買一小包
    海洛因，並因而認識，經真實姓名、年籍均不詳，綽號「阿和」之友人介紹，前
    去向丙○○購買海洛因之戊○○。戊○○因該名綽號「阿和」之友人介紹，於九
    十一年十一月十五日十五時許，在臺中市○○路與昌平路口附近，以一千元之價
    格，向丙○○購買一小包海洛因。綽號「阿和」之人即將丙○○所使用，用以販
    賣海洛因所用之行動電話號碼0000－000000號留予戊○○。於九十一
    年十一月十五日十七時許，戊○○欲再向丙○○購買海洛因一千元，遂以公用電
    話聯絡丙○○所使用之前開行動電話，並約定在臺中市○○路與昌平路口交易。
    戊○○於同日十七時餘，前往上揭約定地點途中，遇見乙○○、己○○二人，戊○○因身上之現款不足一千元，且思及若與乙○○合購海洛因，數量可能較多，
    故向乙○○、己○○提議合購，並央請乙○○、己○○先行代墊一千元，戊○○
    即先行離開，前去向友人借錢。乙○○、己○○遂於同日十八時，先至臺中市○○路○段三四○號二樓樓下，由乙○○向丙○○以二千元購得海洛因二小包後，
    乙○○、己○○二人再至臺中市○○路與文昌東十一街口等侯戊○○，於同日十
    八時三十分許，戊○○借得金錢後至該處將一千元交給乙○○、己○○，並自乙○○、己○○處取得託乙○○向丙○○購買之海洛因一包時，為警當場查獲。因
    戊○○等人逃逸，經警追捕後，於同日十八時三十五分，在臺中市○○○路與北
    華街口處，將戊○○逮捕，並在己○○身上扣得海洛因二小包（分別為己○○、
    乙○○所有），在地上拾獲戊○○所遺落之海洛因一小包。己○○於警查獲後，
    供稱海洛因係向丙○○所購買，並帶同員警至其為丙○○所承租之臺中市○○路
    ○段三四○號二樓，以承租時所留存之該址鑰匙，帶同警員至該址搜索，而扣得
    海洛因二小包、前揭十字弓一組（含十字弓一支、弓箭十六支）、及附表所示之
    物品。
二、案經臺中市警察局第五分局報告臺灣臺中地方法院檢察署檢察官偵查起訴。
    理  由
一、訊據被告丙○○矢口否認有何販賣第一級毒品海洛因、持有管制刀械之犯行，辯
    稱：伊未曾住過臺中市○○路○段三四○號二樓，當初伊前妹婿甲○○向伊借用
    電視櫃、沙發、冰箱等傢俱，說朋友租屋要用，在搬傢俱當日，才看到甲○○所
    說的朋友，就是乙○○、己○○，伊也未見過戊○○，並未販賣海洛因予他人云
    云。惟查：
（一）被告雖辯稱：未曾住過臺中市○○路○段三四○號二樓該處云云。然查：
（１）臺中市○○路○段三四○號二樓係證人己○○於九十一年十一月二日出面承租
      乙節，業據證人即房東陳玉於本院審理時證述明確（見本院九十三年七月八日
      審理筆錄），且為證人己○○、乙○○所是認，並有租賃契約書影本、證人己○○國民身分證影本各乙份在卷可憑。
（２）然證人乙○○於偵查中證稱：臺中市○○路○段三四○號二樓，是伊請己○○
      去幫被告承租的，被告說他沒有證件，叫伊去幫忙租房子，被告是伊朋友介紹
      認識的，伊朋友介紹伊去向被告購買海洛因（見臺灣臺中地方法院檢察署九十
      一年度偵字第二二三七六號偵查卷第九九頁），於本院審理時結證：因為吸毒
      的關係，經友人介紹認識被告，伊稱呼被告叫「小劉」，當初因為被告說伊沒
      有地方住，且沒有證件，所以伊叫己○○幫他租房子，伊與己○○並未住過該
      處，租了房子後，就把鑰匙交給被告，伊還曾經幫忙被告搬過傢俱（見本院九
      十三年七月八日審理筆錄）等語；證人己○○於偵查證稱：伊先生乙○○叫伊
      去幫被告租房子，當時乙○○說被告沒有證件，所以要伊以伊名義租屋，之前
      伊和乙○○曾去看過房子，是在九十一年十一月二日承租（見臺灣臺中地方法
      院檢察署九十一年度偵字第二二三七六號偵查卷第一一二頁、第一五九頁）等
      語。則證人己○○雖曾出面承租上揭房屋，惟證人己○○、乙○○陳稱，係因
      被告表示無證件，方以己○○之名義為被告承租上開房屋。
（３）證人劉昌洲於偵查中結證稱：伊是因替被告搬家才認識被告的。伊曾去過臺中
      市○○路○段三四○號二樓三次，第一次是搬沙發、床組、電視櫃、冰箱等傢
      俱過去，是被告叫伊搬的，是從臺中縣太平市新光國中附近，被告原本的住處
      搬來的。被告當時告訴伊說朋友要借傢俱。過二、三天後，伊又到太原路這裡
      向被告收錢，當時有看到被告、乙○○、己○○。伊當時向被告收二千元，伊
      不知道該處到底是何人居住。第三次是隔了一個多月後，被告叫伊去把太原路
      房子裡的東西搬走，這次是伊自己一個人去，被告把鑰匙交給伊，叫伊把東西
      搬到太平市新光國小附近，並告訴伊出事了（見臺灣臺中地方法院檢察署九十
      二年度偵緝字第五六六號偵查卷第一一三頁）等語明確，再證人己○○帶同員
      警至臺中市○○路○段三四○號二樓查察被告，並利用證人己○○所留存之鑰
      匙開啟上開房屋搜索時，在該屋內發現被告所有之護照，護照之發照日期為九
      十年十二月四日，有該護照影本乙份在卷足參。則若被告未居住於上揭地點，
      何以要求證人劉昌洲為其搬運傢俱，並支付搬運費用，持有該房屋之鑰匙，且
      在屋內查得其所有，才發照不到一年之護照？
（４）雖被告辯稱：伊因將傢俱借給甲○○，所以伊護照才在該屋內云云。惟證人劉
      昌洲於偵查中證稱：伊於搬運傢俱至臺中市○○路○段三四○號二樓當日，有
      看到被告、乙○○、己○○及被告友人綽號「龍哥」之人，但該名綽號「龍哥
      」之人並非甲○○（見臺灣臺中地方法院檢察署九十二年度偵緝字第五六六號
      偵查卷第一一三頁），證人己○○於偵查中亦證稱：伊未見過甲○○（見臺灣
      臺中地方法院檢察署九十一年度偵字第二二三七六號偵查卷第一六○頁）；證
      人乙○○於本院審理時結證稱：伊不認識甲○○，也不知道綽號「阿龍」之人
      （見本院九十三年七月八日審理筆錄）等語，則本件租屋是否與甲○○該人有
      關，實有疑義，復參以被告於本院審理時所稱：甲○○已與伊妹離婚十幾年，
      離婚之後，伊只見過甲○○三次而已，最後一次就是甲○○來向伊借傢俱，其
      間都沒有聯絡，甲○○住哪裡，伊也不知道（見本院九十三年七月二十三日審
      理筆錄）等語，則被告於十餘年內未曾與甲○○聯繫，被告竟同意甲○○向其
      借用傢俱供甲○○之友人使用，顯與常情有悖。
（５）本件扣案之十字弓，經送鑑定結果，確係槍砲彈藥刀械管制條例列管之刀械，
      有臺中市警察局第五分局九十一年十二月十日中市警保民字第○九一○○七九
      八三一號函、照片乙紙在卷可憑。是臺中市○○路○段三四○號二樓既係被告
      所居住、使用，上開十字弓係在該屋內查獲，則應係被告所非法持有無誤。被
      告前揭所辯，無足採信，被告所涉非法持有十字弓之犯行，洵堪認定。
（二）被告辯稱：伊並未販賣海洛因予證人乙○○、己○○及戊○○云云。然查：
（１）證人乙○○於偵查中證稱：查獲前二個星期起，伊開始向被告購買海洛因。在
      替被告租房子後，伊跟被告聊天，被告說他有賣海洛因，當時己○○也在場，
      所以伊就向被告購買，伊每次都是二個人買一千元，地點是約在租屋地點或租
      屋樓下。伊會先打行動電話給被告，伊電話是0000－000000號，這
      支電話是己○○申請的。第一次買海洛因大約是在九十一年十一月七日或八日
      ，這次是買一千元，是在租屋處買的。第二次是在四天後，伊先用電話聯絡，
      約在樓下見面。九十一年十一月十五日中午過後，曾經向被告買過一次，買完
      後看到戊○○，同日下午五、六時左右，在臺中市○○路與文昌東十街口，伊
      說有朋友要，要多買一千元，所以就買了二千元。這一次買海洛因前，伊在昌
      平路遇到戊○○，他說也要向被告買毒品，不過身上錢不夠，問伊有沒有錢幫
      伊先出，伊有答應他，戊○○有說，他已經打電話給被告約好要買海洛因，伊
      與戊○○約在昌平路、文昌東十街口附近見面，伊向被告買完海洛因後，就到
      約定地點，一手交錢，一手交貨（見臺灣臺中地方法院檢察署九十一年度偵字
      第二二三七六號偵查卷第一一○、一一一頁）；另於本院審理時亦證稱：伊確
      實是向被告購買海洛因，但是因時間較久，所以詳細的次數不記得了，查獲當
      日買了二次海洛因（見本院九十三年七月八日審理筆錄）等語；證人己○○於
      偵查中證稱：被警察查獲當天，伊與乙○○在興安路與昌平路口遇到戊○○，
      他說錢不夠，所拜託伊與乙○○先出一千元向被告買海洛因，戊○○說已和被
      告約好在興安路與昌平路，叫伊與乙○○先幫忙拿。伊與乙○○騎機車到約定
      地點，由乙○○下車與被告交易，乙○○再將購得的海洛因交給伊保管。買完
      後，就到戊○○約定的地點，再將海洛因交給戊○○，戊○○將錢交給伊，就
      被警察查獲了。查獲當日下午，伊與乙○○去向被告買海洛因，當時戊○○也
      有買，也有和戊○○講話，伊等是在比較同樣是一千元毒品有無一樣多（見臺
      灣臺中地方法院檢察署九十一年度偵字第二二三七六號偵查卷第一一三頁）；
      證人戊○○於偵查中證稱：伊與乙○○一起向綽號「小劉」之被告買海洛因，
      共買過二次。之前伊不認識被告，查獲當日，伊朋友綽號「阿和」之人叫伊可
      以打電話去向被告買海洛因，有留行動電話0000－000000號（應係
      0000－000000號）給伊，「阿和」說可以向「阿龍」或「小劉」買
      毒品，當天下午三、四時左右，是「阿和」打電話過去。「阿和」說以後要買
      毒品，自己聯絡。第一次接電話的是「小劉」，伊說要買海洛因一千元，他約
      在臺中市○○路與昌平路口交易，第一次是「小劉」親自拿海洛因一包，伊將
      一千元交給「阿和」，「阿和」再將錢拿給「小劉」，「小劉」當時是將毒品
      握在手中，等拿到錢，就把海洛因交給「阿和」。當時伊是和「阿和」一起騎
      機車過去，是約在臺中市○○路與昌平路口，所以伊將海洛因分一半給「阿和
      」。當天下午五、六時左右，伊以公用電話打電話給「小劉」購買海洛因，在
      路上遇到乙○○、己○○，伊託他們向「小劉」購買海洛因。伊是在向「小劉
      」買海洛因時認識乙○○、己○○，第一次向被告買海洛因時就有看過乙○○
      、己○○，他們也是向被告買海洛因，當日下午五、六時許，伊在半路遇到他
      們，因為伊錢不夠，只有七百多元，所以先叫他們向被告買，伊再拿錢給他們
      ，伊去向朋友借錢，約在興安路、昌平路附近見面，伊交錢給他們時，就被警
      察查獲（見臺灣臺中地方法院檢察署九十一年度偵字第二二三七六號偵查卷第
      七七、一○○、一○八、一○九頁）等語，於本院審理時證稱：伊只見過被告
      一次，查獲當日中午，有一位綽號「阿和」的友人帶伊去向被告買海洛因，在
      那裡遇到乙○○，乙○○也是去那裡買海洛因。當時是「阿和」去和被告接洽
      ，伊只在旁邊看。查獲當日共買了二次海洛因，第一次跟「阿和」去，第二次
      伊問乙○○是否一起買，因為伊只有一千元，買起來會比較少，合買的話會比
      較多。伊因為錢不夠，所以請乙○○代墊，伊去籌錢，籌到錢後伊再去找乙○○，伊和乙○○是約在興安路與昌平路口見面（見本院九十三年七月八日審理
      筆錄）等語明確，則互核證人乙○○、己○○、戊○○前揭所述之向被告購買
      海洛因之情節，均相符合。
（二）再依證人乙○○所使用，以證人己○○名義申請之電話號碼0000－000
      000號行動電話之通聯紀錄以觀，於九十一年十一月一日起至同月十五日止
      ，有多次與證人乙○○所供述，由被告所使用之電話號碼0000－0000
      00號行動電話聯絡之情形，有泛亞電信股份有限公司客戶基本資料、雙向通
      聯紀錄附卷足參，亦核與證人戊○○所提供，與被告聯絡之行動電話號碼大致
      相符（蓋證人戊○○係供稱被告所使用之電話號碼為0000－000000
      號）。再證人乙○○、己○○、戊○○為警查獲時，除扣得海洛因外，亦扣得
      裝盛海洛因之塑膠套筒，有扣押物品清單在卷足憑，而在前揭被告租屋處亦查
      得裝盛海洛因之塑膠套筒，有扣押物品清單、現場照片附卷可憑。而依被告所
      稱，證人乙○○、己○○是在甲○○向其借用傢俱時，才見過該二人，其不認
      識證人戊○○（見本院審理筆錄）。則證人乙○○、己○○、戊○○與被告既
      無任何怨隙，實無攀誣被告之必要。
（三）又我國查緝毒品海洛因之施用或販賣一向執法甚嚴，對於販賣海洛因者尤科以
      重度刑責，又販賣海洛因既係違法行為，當非可公然為之，亦無公定價格，且
      容易分裝並增減份量，而每次買賣之價量，可能隨時依雙方關係深淺、資力、
      需求量及對行情之認知、來源是否充裕、查緝是否嚴謹、購買者被查獲時供述
      購買對象之可能風險之評估等情形，而異其標準，非可一概而論；販賣之利得
      ，除被告坦承犯行或價量俱臻明確外，委難察得實情，販賣之人從價差或量差
      中牟利之方式雖異，其意圖營利之販賣行為則同一。是以因海洛因量微價高，
      販賣者率有暴利可圖，茍非意圖販賣營利，一般人焉有可能甘冒重度刑責而販
      賣海洛因，從而雖被告否認有販賣海洛因之犯行，而無可查證其賣出確實賺取
      差價，惟依前述之推論，被告販賣海洛因當有意圖營利之犯意，自亦足認定。
（四）被告前揭租屋處為警查獲時所扣得疑似海洛因之白粉三包，及在證人己○○身
      上所查獲之疑似海洛因之白粉一包，經送鑑定結果，其中三包含有第一級毒品
      海洛因成分淨重○．八○公克，包裝重一．八七公克，另送驗白粉一包（即附
      表編號五），經檢驗結果，無毒品反應，淨重四．四四公克，包裝重一．二三
      公克，有該局九十二年四月二十五日調科壹字第一二○○一二五三○號鑑定通
      知書乙紙在卷可憑（見偵查卷第一五六頁），則依該包不具有海洛因成分之白
      色粉末以觀，足見被告確有稀釋海洛因販賣牟利之情形。此外，復有供被告販
      賣毒品所用之裝盛海洛因所用之塑膠套筒一百支、海洛因分裝袋五百個、電子
      秤一臺、缽杵一組扣案足資佐證，是以被告上揭所辯，顯係卸責之詞，不足採
      信。本件事證明確，被告販賣第一級毒品海洛因之犯行，洵堪認定，應予依法
      論科。
二、就被告丙○○持有上揭十字弓一組之部分，核其所為，係犯槍砲彈藥刀械管制條
    例第十四條第三項之未經許可，持有刀械罪。就販賣海洛因部分，按毒品危害防
    制條例已於九十二年七月九日修正公布，並自九十三年一月九日起施行，而該條
    例第四條第一項：「製造、運輸、販賣第一級毒品者，處死刑或無期徒刑；處無
    期徒刑者，得併科新臺幣一千萬元以下罰金。」之規定，不論其處罰範圍、構成
    要件或刑度均無修正，新法既未不利於被告，依刑法第二條第一項前段，本件即
    應依修正後之新法處斷。是核其所為，係犯毒品危害防制條例第四條第一項販賣
    第一級毒品罪。其先後多次販賣第一級毒品犯行，時間緊接，犯罪構成要件相同
    ，顯係基於概括之犯意反覆為之，應依連續犯之規定論以一罪，依法加重其刑（
    僅併科罰金部分加重其刑，法定刑為死刑或無期徒刑部分，依法不得加重）。被
    告前於八十四年間，因違反麻醉藥品管理條例案件，經本院以八十四年度訴字第
    二八九四號判處有期徒刑五年六月確定，於八十七年六月二日假釋付保護管束，
    於九十年三月二日假釋期滿，執行完畢等情，有臺灣臺中地方法院檢察署刑案資
    料查註紀錄表及臺灣高等法院被告全國前案紀錄表各乙份在卷足憑，被告於有期
    徒刑執行完畢後，五年以內再犯本件有期徒刑以上之罪，為累犯，應依刑法第四
    十七條規定，遞加重其刑（僅併科罰金部分加重其刑，法定刑為死刑或無期徒刑
    部分，依法不得加重）。惟毒品危害防制條例第四條第一項之法定刑為死刑或無
    期徒刑，處無期徒刑者，得併科新臺幣一千萬元以下罰金；此以被告僅販賣海洛
    因予證人乙○○、戊○○二人，先後共得六千元之事實而言，所得非鉅，此種犯
    罪情狀縱予宣告上開法定最低刑度之無期徒刑，在客觀上仍足以引起一般同情，
    認嫌過重，而非不可憫恕，故依刑法第五十九條減輕其刑；關於法定刑為死刑、
    無期徒刑以外之部分，並先加後減之。爰審酌被告不惜散播毒品戕害他人身心，
    以換取本身不法之利益，惡性非輕，為衡平其惡害，及促其警惕，日後遠離毒品
    ，其明知十字弓為管制之刀械，猶違法無故持有之，並考量其犯罪之手段、所得
    、犯後仍矢口否認犯行，態度非佳等一切情狀後，量處如主文所示之刑，並定其
    應執行刑，以示懲儆。
三、扣案之十字弓一組（含十字弓一支、弓箭十六支）為主管機關公告查禁之刀械，
    係屬違禁物，應依刑法第三十八條第一項第一款之規定宣告沒收。至上揭為警查
    獲時，自證人己○○身上所起出之海洛因一小包，及經證人己○○帶同員警至其
    為被告承租之臺中市○○路○段三四○號二樓所查扣之海洛因三小包，經送法務
    部調查局鑑定之結果，其中三包均含有第一級第六項毒品海洛因之成分，淨重○
．八○公克，包裝重一．八七公克，另送驗白粉一包（即附表編號五），經檢驗
    結果，無毒品反應，淨重四．四四公克，包裝重一．二三公克，有該局九十二年
    四月二十五日調科壹字第一二○○一二五三○號鑑定通知書乙紙在卷可憑（見偵
    查卷第一五六頁），則就該三小包第一級毒品海洛因，不問屬於犯人與否，均應
    依毒品危害防制條例第十八條第一項前段，均沒收銷燬之（至扣案另二小包海洛
    因，分別於證人戊○○、乙○○所涉施用毒品案件處理，是本院就之不另為沒收
    之諭知）。如附表二所示之物，乃被告所有，供其販賣第一級毒品所用者，已如
    前述，故依刑法第三十八條第一項第二款，併予宣告沒收。至扣案之注射針筒、
    行動電話機具等物品（即在前揭租屋處查獲），因無證據證明與販賣海洛因犯行
    有關，是就此部分，本院不另為沒收之知。被告因犯販賣第一級毒品罪所得之財
    物六千元，則應依毒品危害防制條例第十九條第一項沒收之，如全部或一部不能
    沒收時，以其財產抵償之。
據上論斷，應依刑事訴訟法第二百九十九條第一項前段，槍砲彈藥刀械管制條例第十
四條第三項，毒品危害防制條例第四條第一項、第十八條第一項前段、第十九條第一
項，刑法第十一條前段、第二十八條、第五十六條、第五十九條、第三十八條第一項
第一款，判決如主文。
中      華      民      國    九十三    年      八      月      六      日
                                    臺灣臺中地方法院刑事第五庭
                                        審判長法  官  梁堯銘
                                              法  官  林慧英
                                              法  官  劉麗瑛
右正本證明與原本無異。
如不服本判決，應於判決送達後十日內向本院提出上訴狀，上訴於臺灣高等法院臺中
分院( 須附繕本 )。
                                              書記官
中      華      民      國    九十三    年      八      月      六      日
【附表】臺中市○○路○段三四○號二樓查扣
一、裝盛海洛因所用之塑膠套筒一百支
二、海洛因分裝袋五百個
三、電子秤一臺
四、缽杵一組
五、白色粉末一小包
附錄論罪科刑法條
毒品危害防制條例第四條第一項：
製造、運輸、販賣第一級毒品者，處死刑或無期徒刑；處無期徒刑者，得併科新台幣
一千萬元以下罰金。
